【裁判字號】    91,交易,149
【裁判日期】    920613
【裁判案由】    過失傷害
【裁判全文】
臺灣新竹地方法院刑事判決                        九十一年度交易字第一四九號
    公  訴  人  臺灣新竹地方法院檢察署檢察官
    被      告  丙○○
右列被告因過失傷害案件，經檢察官提起公訴（九十一年度偵字第三三二九號），本
院判決如左：
    主  文
丙○○因過失傷害人，處有期徒刑貳月，如易科罰金，以參佰元折算壹日
    事  實
一、丙○○於民國九十一年四月二十九日下午，騎乘車號ＨＰＧ─八九八號重機車，
    沿新竹市○○路往南寮方向，由南往北行駛，於同日下午六時四十分許，行經設
    有閃光黃燈號誌之新竹市○○路與福樹街交岔路口處時，明知車輛行經設有閃光
    號誌之路口，應注意減速慢行，且行車速度應依標誌規定，又依當時路面為柏油
    路，乾燥、無缺陷且無障礙物，視距良好之情形下，亦無不能注意之情事，竟疏
    未注意車前狀況，而以時速約六十公里之速度超速行駛於前揭限速五十公里之道
    路，並於超車時未注意車前狀況及注意保持二車之間隔距離，而撞及同向在前，
    至肇事路口欲左轉福樹街，因穿越道路時未注意左右來車之由告訴人甲○○所騎
    乘之腳踏車，致使告訴人甲○○因而受有右側顳骨骨折、面神經麻痺、顱內出血
    及硬膜下出血之傷害。丙○○於肇事後，犯罪未被發覺前，即向到場處理之新竹
    市警察局第三分局警員乙○○自首犯行，接受裁判。
二、案經甲○○訴由新竹市警察局第三分局報請臺灣新竹地方法院檢察署檢察官偵查
    起訴。
    理  由
一、被告丙○○固坦承於前開時地與告訴人甲○○發生撞擊事故，並致告訴人因而受
    有右側顳骨骨折等傷害，惟矢口否認有過失傷害之犯行，辯稱：係對方未注意其
    後方來車，於其超車時突然轉彎，才會發生車禍，伊並無過失云云。
二、惟經查：
    （一）前開路段係設有閃光黃燈之交岔路口，且限速五十公里，而被告係以時速
          六十公里之速度行經該處，被告並與告訴人同方向，且行駛在後，係因欲
          超車而加速，而於超越告訴人之際發生撞擊事故，業據被告坦承在卷，此
          亦核與告訴人所述撞擊結果大致符合，並有道路交通事故調查報告表及現
          場照片等在卷可稽，前開事實堪予確定。
    （二）按車輛行經設有閃光號誌路口應減速慢行，且行車速度應依標誌規定，車
          輛在同一車道行駛時，除擬超越前車外，後車與前車之間應保持隨時可以
          煞停之距離，且後車駕駛人應隨時注意前車之行動，並應注意車前狀況及
          兩車併行之間隔，且隨時採取必要之安全措施，道路交通安全規則第九十
          三條第一項及第九十四條分別定有明文，本件被告既係後車，自應注意前
          車之動向，且其於行經交岔路口時應減速慢行，其竟未減速，反以超過限
          速之速度行駛，且於超越前車時未注意隨時保持必要安全措施，致撞及行
          駛在前之告訴人，並致告訴人受傷，被告駕車自應注意前開道路交通安全
          規定，且依當時道路狀況，又無不能注意之情形，竟疏不注意為之，以致
          肇事，被告所為顯有過失。
    （三）至本件事故發生後，於警員到場繪製現場圖前，現場業經移動，此據被告
          供述在卷，故而本件事故發生之原因，尚無法完全以現場圖判定，又因被
          告機車前輪上撞擊之痕跡究係何時所造成，因當日搜證時並未明確予以認
          定係新舊痕跡，致事後亦無從依該項痕跡判定究係何時造成，然依當時告
          訴人所騎乘腳踏車前輪擋泥板上確留有撞擊之痕跡，有相片附卷可參，再
          參以告訴人於警訊時供稱其當時係停於路邊等待左轉等語，及被告丙○○
          供稱之其沿延平路往南寮方向直行，至肇事地點時，其前方有一部腳踏車
          由告訴人騎乘，與其同向，當時下班時間車流量大，見其速度很慢，故由
          左側超車，當車子超越腳踏車一半時，告訴人突然車頭向左偏而與機車右
          後側車殼發生擦撞等語，亦得以認定當時被告確於超車時未注意前車之狀
          況致撞擊告訴人之腳踏車甚明。
    （四）又告訴人因本件車禍受傷之事實，亦有馬偕紀念醫院診斷證明書一紙在卷
          可憑，且告訴人既因被告開車肇事，而受有前開傷害，告訴人所受傷害與
          被告過失間，自有因果關係。本件經送請台灣省竹苗區行車事故鑑定委員
          會及臺灣省車輛行車事故覆議鑑委員會鑑定結果，亦大致同此認定，有該
          會函文在卷可證。故被告前開所辯尚非可採，本件事證明確，被告過失傷
          害犯行，堪以認定。
三、核被告所為，係犯刑法第二百八十四條第一項前段之過失傷害罪。被告丙○○於
    肇事後，犯罪未被發覺前，即向到場處理之新竹市警察局第三分局警員乙○○自
    首犯行，接受裁判，業經證人乙○○結證在卷，被告所為符合自首規定，依刑法
    第六十二條前段規定減輕其刑。爰審酌被告過失程度，告訴人亦因轉彎車於轉彎
    時未注意看清左右有無來車，並在不妨礙車輛通行時通過致肇事而與有過失，及
    本件係偶發事故所造成，再參以告訴人甲○○所受之傷害及被告犯後態度等一切
    情狀，量處如主文所示之刑，並諭知易科罰金之折算標準。
據上論斷，應依刑事訴訟法第二百九十九條第一項前段，刑法第二百八十四條第一項
前段、第四十一條第一項、第六十二條前段，罰金罰鍰提高標準條例第一條前段、第
二條，判決如主文。
案經檢察官鍾曉亞到庭執行職務。
中      華      民      國      九十二      年      六    月    十三    日
                                臺灣新竹地方法院交通法庭
                                    法  官  王紋瑩
右正本證明與原本無異。
如不服本判決，應於判決送達後十日內向本院提出上訴狀( 應附繕本 )，上訴於
臺灣高等法院。
                                    書記官  馮玉玲
中      華      民      國      九十二      年      六    月    十三    日
刑法第二百八十四條第一項
因過失傷害人者，處六月以下有期徒刑、拘役或五百元以下罰金，致重傷者，處一年
以下有期徒刑、拘役或五百元以下罰金。


司法院資訊處製作；財團法人民間司法改革基金會備份。
